【裁判字號】    90,易,1759
【裁判日期】    900618
【裁判案由】    傷害等
【裁判全文】
臺灣板橋地方法院刑事判決                          九十年度易字第一七五九號
    公訴人  臺灣板橋地方法院檢察署檢察官
    被  告  乙○○
右列被告因傷害等案件，經檢察官提起公訴（九十年度偵字第一六０七號），本院判
決如左：
    主  文
乙○○服用酒類，不能安全駕駛動力交通工具而駕駛，處拘役伍拾日，如易科罰金以
參佰元折算壹日。緩刑參年。其餘被訴傷害、毀損等部分均公訴不受理。
    事  實
一、乙○○明知服用毒品、麻醉藥品、酒類或其他相類之物，不能安全駕駛動力交通
    工具者，不得駕駛動力交通工具，竟於民國八十九年十二月十日凌晨四時許在台
    北縣中和市某處友人一同飲酒，待結束時業已處於不能安全駕駛動力交通工具之
    狀態（查獲時酒精測試值○．七五ＭＧ／Ｌ），仍駕駛車牌號碼Ｇ二─一四三六
    號自小客車由中和往樹林方向行駛，並駕至台北縣樹林市鎮○街靠近東華街之路
    邊處暫停，嗣於同日上午四時十五分許，乙○○再由該處將車駛出欲返回二十公
    尺處之住處時，適有甲○○駕駛車牌號碼ＦＣＡ－九四六號機車由對向即山佳往
    樹林方向亦行經該路口，準備右轉東華街，乙○○因酒醉意識不清，駕車不穩而
    險些擦撞甲○○，甲○○隨即下車至乙○○停車處即其位在台北縣樹林市鎮○街
    四一三之十二號住處前質疑，乙○○因而心生不滿，基於傷害之犯意，下車後持
    其所有標記禁止停車等字之大型警示鐵架毆打甲○○，經甲○○行使正當防衛而
    將該鐵架搶下（涉傷害部分業經不起訴處分）；乙○○猶有未甘，復返回上址家
    中取出其所有之鋁棒追打甲○○。乙○○於甲○○跑離現場逃避後，另基於毀損
    之犯意，持該鋁棒敲打上開甲○○所有之機車，致其車頭之儀表板損壞而喪失效
    用，致生損害於甲○○（以上乙○○所涉傷害、毀損部分，業經告訴人甲○○撤
    回告訴，詳後敘），嗣於同日四時三十五分許為警當場查獲。
二、案經台北縣警察局樹林分局移送臺灣板橋地方法院檢察署檢察官偵查起訴。
    理  由
甲、有罪部分：
一、訊據被告乙○○於右揭時、地飲酒後其吐氣所含酒精成份已達公升零點七五毫克
    之事實固供認不諱，惟否認有何違反刑法第一百八十五條之三服用酒類，不能安
    全駕駛動力交通工具而駕駛之犯行，辯稱：伊於當日凌晨零時酒後駕車行經板橋
    市○○路時，因警測試酒精濃度達每公升０．三六毫克而遭警製發舉發單後，伊
    即於凌晨二時許返回樹林住處，並於住處繼續飲酒，伊喝完後進入停放在騎樓下
    之車內吹冷氣時，告訴人即來與伊爭執云云。惟查：被告如何駕駛車牌Ｇ二─一
    四三六號小貨車，由台北縣樹林市鎮○街靠近東華街之路邊駛出，如何險與由對
    向即山佳往樹林方向駛來準備右轉東華街，由甲○○所駕駛之ＦＣＡ－九四六號
    機車，發生擦撞，甲○○如何隨即下車至乙○○停車處即其位在台北縣樹林市鎮
    ○街四一三之十二號住處前質疑後，乙○○如何因而心生不滿，而持所有標記禁
    止停車等字之大型警示鐵架毆打甲○○，又如何再返回上址家中取出其所有之鋁
    棒追打甲○○，並於甲○○跑離現場逃避後，再如何持該鋁棒敲打上開甲○○所
    有之機車，致其車頭之儀表板損壞而喪失效等事實，業據告訴人甲○○迭於警偵
    訊及本院審理中指訴綦詳，並有甲○○所提出診斷證明書及機車遭毀損後相片附
    於偵查卷可稽。至被告於八十九年十二月十日凌晨零時二十八分許，即因駕駛前
    揭車輛行經板橋市○○路○段時，為警攔檢測試酒精濃度，因達０．三六ＭＧ／
    Ｌ而遭警舉發乙節，固有台北縣警察局舉發違反道路交通管理事件通知單乙紙在
    卷可參（附於偵查卷第十一頁），惟觀以被告於警訊中就警員所訊之「酒精值０
    ．七五ＭＧ／Ｌ是在何處喝酒，返回鎮前街四一三之十二號住處是何時？」「當
    日八十九年十二月十日零時二十八分在板橋市○○路經員警告發之酒後駕車紅單
    值為０．三六ＭＧ／Ｌ，是在何處喝酒？是否喝完再至中和喝酒？」等，其所供
    承：「０．七五ＭＧ／Ｌ酒精值是在中和跟朋友喝啤酒，返回到鎮前街約四時左
    右」「０．三六ＭＧ／Ｌ值紅單是在迴龍喝酒被警方攔檢告發，再至中和喝酒，
    四時返回」等情（詳偵查卷第四頁），顯見被告於零時二十八分許因酒後駕車遭
    警舉發後（該時被告酒精濃度既未達每公升０．五五毫克，復無證據證明該時被
    告已不能安全駕駛，故自難認該時被告已構成刑法第一百八十五條之三之罪），
    猶至中和某處繼續與友人飲酒，並因飲酒過量，於四時許駕車回樹林住處時，因
    不勝酒力在樹林市鎮○街靠近東華街之路邊旁暫停，迨至四時十五分許，再由路
    邊駛出時，始險與告訴人甲○○所駕駛機車發生擦撞，當屬無疑。至被告於本院
    雖以前詞為辯，但告訴人於深夜騎車，若非被告駕車險與其發生擦撞，告訴人何
    會追至被告停車處與被告理論？再被告於本院所稱其係於凌晨二時許回到家，與
    警訊中所稱四時返回住處乙節，已有歧異，況復觀諸被告於檢察官偵查中係供謂
    ：我當天凌晨在板橋四川路遭警查獲酒後駕車，又去中和喝酒至二點多回到家，
    ﹕﹕我在家喝悶酒，準備外出買香煙，我就與甲○○打起來云云（偵查卷第二十
    六頁反頁），顯與被告於本院所辯：遭警製發舉發單後，伊即於凌晨二時許返回
    樹林住處，並於住處繼續飲酒，伊喝完後進入停放在騎樓下之車內吹冷氣時，告
    訴人即來與伊爭執云云，均有出入，益證被告所辯當時未駕車云云，經係諉卸之
    詞，難以憑信。復者被告於因毆打告訴人及毀損告訴人機車，即經人報警查獲，
    並於同日四時四十七分，經警酒精測試其酒精濃度高達○．七五ＭＧ／Ｌ乙節，
    亦有該酒精測定值在卷足據（偵查卷第九頁反頁）。而按行為人飲酒後吐氣所含
    酒精成份達每公升零點五毫克，即反應較慢，感覺減低，影響駕駛，有行政院國
    軍退除役官兵輔導委員會臺北榮民總醫院八十八年八月五日（八八）北總內字第
    二六八六八號函可稽，則被告於飲酒後其吐氣所含酒精成份既已達每公升點零七
    五毫克，依上函說明，被告已有不能安全駕駛動力交通工具甚然，即訊之被告亦
    自承當時神智不情，沒有印象是否有在開車，是被告於此情形仍駕駛上開小貨車
    行駛，益證其確有不能安全駕駛動力交通工具而駕駛之行為。從而罪證明確，被
    告此部分犯行堪以認定。
二、核被告乙○○所為，係犯刑法第一百八十五條之三之服用酒類，不能安全駕駛動
    力交通工具而駕駛罪。爰審酌被告酒後精神已達混惑不清晰之狀態，竟駕駛車輛
    ，發生車禍之機率，較未飲酒者為高，易對他人產生侵害，及其尚無不良素行，
    犯罪所生之損害，及犯後態度等一切情狀，量處如主文所示，並諭知易科罰金之
    折算標準。末查被告行為後，刑法第四十一條於九十年一月十日修正公布，同年
    月十二日生效，原條文修正為第四十一條第一項前段，並將得易科罰金之罪，從
    「犯最重本刑為三年以下有期徒刑以下之刑之罪」，修正為「犯最重本刑為五年
    以下有期徒刑以下之刑之罪」，因本案被告所犯之罪本即為「最重本刑一年以下
    有期徒刑以下之刑之罪」，比較新舊法，無何者較有利於被告之問題，依刑法第
    二條第一項前段之規定，本案應適用修正後之現行刑法第四十一條第一項前段條
    文，諭知易科罰金之折算標準，附此敘明。又被告前未曾受有期徒刑以上刑之宣
    告，有臺灣高等法院檢察署刑案紀錄簡覆表在卷可稽，其因一時失慮，偶罹刑典
    ，事後已坦承犯行，深具悔意，經此刑之宣告後，應知警惕而無再犯之虞，本院
    因認暫不執行其刑為當，予以宣告緩刑三年，用啟自新。
乙、公訴不受理部分：
一、按告訴乃論之罪，告訴人於第一審辯論終結前得撤回其告訴，又告訴經撤回者，
    應諭知不受理之判決，刑事訴訟法第二百三十八條第一項、第三百零三條第三款
    分別定有明文。
二、查本件告訴人甲○○告訴被告傷害、毀損部分（如事實欄所載之事實），起訴書
    認係各觸犯刑法第二百七十七條第一項及同法第三百五十四條之罪，依同法第二
    百八十七條及第三百五十七條之規定，均須告訴乃論。茲據告訴人甲○○除於本
    院九十年六月四日審理中當庭表示撤回告訴外，並提出撤回告訴狀附卷可稽，是
    依照首開說明，該等部分均爰不經言詞辯論，逕為諭知不受理之判決。
據上論斷，應依刑事訴訟法第二百九十九條第一項前段、第三百零三條第三款、第三
百零七條，刑法第一百八十五條之三，修正後第四十一條第一項、第七十四條第一款
，罰金罰鍰提高標準條例第二條，判決如主文。
本案經檢察官吳宗光到庭執行職務。
中      華      民      國    九十      年      六      月     十八     日
                                      臺灣板橋地方法院刑事第四庭
                                          法  官  許仕楓
右正本證明與原本無異。
如不服本判決，應於判決送達後十日內，向本院提出上訴狀。
                                          書記官  王苑琦
中      華      民      國    九十      年       六     月      十八    日


司法院資訊處製作；財團法人民間司法改革基金會備份。
